臺灣高等法院刑事判決　　　　　　　　94年度上重訴字第60號
上　訴　人
即　被　告　丁○○
　　　　　　　　　　現
選任辯護人　林思銘律師
上　訴　人
即　被　告　辛○○
　　　　　　　　　　現
選任辯護人　謝家健律師
上　訴　人
即　被　告　戊○○
　　　　　　　　　　現
輔　佐　人　乙○○○
選任辯護人　柯清貴律師
選任辯護人　李勝雄律師
上　訴　人
即　被　告　丙○○
　　　　　　　　　　現另案於台灣台北監獄台北分監執行中
選任辯護人　楊隆源律師
上列上訴人因擄人勒贖案件，不服臺灣新竹地方法院93年度重訴
字第11號，中華民國94年7月8日第一審判決（起訴案號：臺灣新
竹地方法院檢察署93年度偵字第4854號），提起上訴，及檢察官
移送併辦本院判決如下：
    主  文
原判決撤銷。
丁○○共同連續意圖勒贖而擄人，而故意殺人，處死刑，褫奪公
權終身。
辛○○共同連續意圖勒贖而擄人，而故意殺人，處無期徒刑，褫
奪公權終身。
戊○○共同連續意圖勒贖而擄人，而故意殺人，處無期徒刑，褫
奪公權終身。
丙○○共同連續意圖勒贖而擄人，而故意殺人，處死刑，褫奪公
權終身。
    事  實
一、丁○○、辛○○、戊○○均係從事板模工作認識之朋友，丙○○為戊○○之子，黃標發則為新竹縣橫山鄉福興村村長。
    緣丙○○原以修理機車為業，於其妻離家後沾染吸毒惡習即
    不再工作，並向地下錢莊借錢購買毒品，戊○○知悉上情後
    ，為使丙○○遠離誘惑，禁絕毒品，於民國九十三年七月一
    日將丙○○帶往泰國投靠朋友。戊○○於同年七月二十九日
    獨自返台後，因地下錢莊不時派人向其追討丙○○先前積欠
    之款項，加上丙○○在泰國期間發現該國人民多以機車為交
    通工具，但機車修理技術不佳，乃向戊○○提出在泰國開設
    機車行之構想，戊○○評估當時之資力，認如應允丙○○開
    店之要求，會散盡家產，在台親人將陷於無屋可住之窘境，
    為不影響在台家人之生活，又想提供金錢給丙○○開店，藉
    以幫助丙○○戒除吸毒惡習，竟萌生擄人勒贖籌措錢財之歹
    念，隨即於同年八月二十五日艾利颱風襲台前某日，向辛○○提出綁架其先前受僱之某卡車行老闆（詳卷）勒索金錢之
    想法，剛好辛○○因為先前承包工程時發生虧損，除向家人
    調借新台幣（下同）二、三百萬元支應外，有時還需以信用
    卡預借現金還債，雖辛○○之家人未向辛○○催討欠款，但
    辛○○自覺窩囊，極需金錢彌平損失，遂表示願意參與作案
    ，惟亦認為需要再找人手幫忙，乃由辛○○出面徵詢丁○○
    參與之意向，而丁○○當時既無工作收入，在外積欠款項缺
    錢花用，亦同意加入。至此，戊○○、辛○○、丁○○乃共
    同基於意圖勒贖而擄人之概括犯意，先謀議綁架卡車行老闆
    之細節，其等三人擬定於實現犯意，著手綁架卡車行老闆前
    ，應預先備妥綁架時戴用之手套及綑綁身體使用之膠帶後，
    前去觀察卡車行老闆之動態，於著手綁架時，持槍脅迫卡車
    行老闆進入老闆自己之貨車內，以該輛貨車為交通工具押走
    卡車行老闆等作案計劃，是時辛○○除表明可借得槍枝使用
    外，並提及若所綁架之人認識其等三人中之一人，就要殺人
    滅口，戊○○、丁○○聞之，均未表示異議。三人謀議既定
    ，戊○○即委請不知情之姪女至戊○○位於新竹市○○路一
    四八號住處附近之便利商店內購買牛皮紙色封口膠帶一捲，
    另取出戊○○住處已使用剩餘部分之同一型式膠帶一捲；辛○○則由其位於新竹縣橫山鄉○○村○○路二四號住處，取
    出同型式之膠帶一捲及白色棉質手套五至十雙（上開膠帶及
    手套均未扣案），均交予丁○○，由丁○○將上開物品裝成
    一袋，放在丁○○所有之車號ＪＲ─五八一○號自用小貨車
    上，上開物品備妥後，戊○○、辛○○、丁○○即相約開車
    前往新竹縣寶山鄉○○路邊，該卡車行老闆工作之工地觀察
    二次，預為將來實行擄人勒贖行為之準備，惟丁○○、辛○○、戊○○於觀察後，均認為工地就在路邊，要綁架得手並
    不容易即行放棄。丁○○、辛○○、戊○○放棄綁架卡車行
    老闆後，承前擄人勒贖之同一犯意，由辛○○提出以其住家
    附近某理髮店老闆之兒子（詳卷）為綁架對象，並向戊○○
    、丁○○表示勒贖幾十萬元小錢，理髮店老闆應該付得出來
    ，因戊○○、丁○○均不感興趣而作罷。之後，戊○○之不
    詳姓名年籍友人知悉戊○○等人在找擄人勒贖之對象，遂向
    戊○○提議綁架某駕駛車號「○○ＸＸ」之婦人（詳卷），
    並表示該名婦人家裡開工廠，每日固定會在新竹市錦華市場
    買菜及送小孩上學，戊○○、辛○○、丁○○在戊○○之友
    人帶領下，先到上開市場觀察該名婦人一次，不久，戊○○
    等三人再去觀察一次後，認為該名婦人之行動路線靠近學校
    及市場，人潮太多不好動手，遂又放棄。
二、戊○○、辛○○、丁○○三人放棄綁架上開對象後，仍承續
    上開擄人勒贖之犯意，積極物色適合之人選，期間丙○○之
    配偶在台提起離婚訴訟，戊○○於九十三年八月二十五日前
    往泰國欲帶同丙○○返台處理離婚事宜。又因丁○○於九十
    三年三月間與家人吵架離家後，向友人胡文明借用新竹縣橫
    山鄉福興村馬福五十一號房屋居住，與黃標發成為近鄰關係
    ，而丁○○之上址住處係以一寬約二點七公尺之產業道路對
    外通聯，在丁○○上址住處附近有一座土地公廟，由該產業
    道路接近丁○○住處及土地公廟前設有以鐵鍊加鎖之木質大
    門路障，丁○○、黃標發均有該路障門鎖之鑰匙，黃標發於
    每日清早會騎車由該產業道路至上開土地公廟拜拜，是時除
    黃標發外，僅有二名婦人會在上開產業道路上運動，因丁○○據聞黃標發處理新竹縣橫山鄉福興村沙坑掩埋場抗爭事件
    從中獲利不少，認為可以黃標發為綁架之對象。迨戊○○於
    同年九月二日回台後某日，戊○○、辛○○、丁○○三人約
    在新竹縣橫山鄉內灣村某處河床釣魚時，丁○○趁機向戊○○、辛○○談及其心裡另有勒贖之對象，惟當日並未言明黃
    標發之姓名與身分，之後戊○○三人在辛○○位於新竹縣橫
    山鄉○○村○○路二十四號住處車庫討論時，丁○○即向戊○○、辛○○表示曾聽聞黃標發從掩埋場抗爭事件中獲利及
    黃標發會在固定時間到土地公廟拜拜之情形，認為綁架黃標
    發後向其家人要求贖金應該會比較輕鬆，戊○○、辛○○均
    表示贊成。之後，戊○○想到某不知情不詳姓名年籍之親戚
    ，位於新竹縣寶山鄉山區有一棟空屋，應可供綁架黃標發後
    暫行安置之處所，乃與丁○○二人先前往該屋探勘，雖戊○○與丁○○探勘後，認為該屋靠近路邊，屋外又有吊曬衣服
    ，應是有人使用，認為該屋不符其等需求，惟二人仍達成日
    後將黃標發載到附近山區安置之決定。嗣辛○○於同年月八
    日左右早上六時許，開車搭載戊○○至新竹縣橫山鄉內灣村
    與丁○○會合後，共同搭車前往丁○○位於內灣村之上址住
    處方向行駛，迨駛至該產業道路「馬福幹六六支六電線桿」
    上方不遠圍欄產業道路之木門前，將汽車倒停在木門與電線
    桿間之路邊空地，坐在車內觀察往來人車動態，果然看到黃
    標發及二名晨運之婦人出現。戊○○、辛○○、丁○○三人
    乃進行討論綁架黃標發之相關犯案細節，其等三人除認為可
    使用先前準備之手套及膠帶外（起訴書誤膠帶為丁○○準備
    ），仍需準備槍枝，又因黃標發係以機車為交通工具，另外
    需要竊取汽車一部，便於押走黃標發，是時辛○○仍表示可
    於決定動手綁架前借得槍枝使用，戊○○乃主動表明願提供
    作案使用之車輛。嗣於九十三年九月十四日前幾日，新竹縣
    橫山鄉馬福地區連日大雨，通往丁○○上址住處之產業道路
    遭土石掩埋，丁○○或乘坐機車外出，或以其持用之000
    0000000號行動電話撥打戊○○持用之000000
    0000號及辛○○持用之0000000000號電話與
    該二人聯絡後，決定於產業道路搶通後，即動手綁架黃標發
    ，而戊○○因認不易取得作案用之汽車，想另找丙○○加入
    ，而於同年九月十三日左右，向丁○○提及欲找丙○○充當
    駕駛一起作案之想法，丁○○遂將此事告知辛○○，戊○○
    並趁機向丙○○提及其與丁○○、辛○○有一擄人勒贖之計
    劃。迨於同年月十四日，該產業道路搶通後，丁○○隨即以
    電話告知戊○○、辛○○二人，並於同年月十四日白天駕駛
    其所有之上開自用小貨車先到新竹縣橫山鄉內灣村喝酒。丁○○嗣於當日晚上近九時許駕駛上開貨車至戊○○位於新竹
    市○○路一四八號住處找戊○○飲酒，二人當下決定於翌日
    即同年月十五日清晨五時許前往上開產業道路綁架黃標發，
    戊○○旋即打電話告知辛○○，同時提醒辛○○準備槍枝回
    家等候，適辛○○正在新竹縣竹東鎮某處與不知情之友人壬○○聊天，因壬○○先前曾承諾可出借槍枝予辛○○，辛○○遂向壬○○開口借用槍枝，壬○○乃於同年月十五日凌晨
    一時許，持某把銀色夾雜木頭色，因欠缺撞針而不具殺傷力
    之九釐米口徑手槍借給辛○○（起訴書誤為丁○○準備），
    辛○○持有上開手槍後，馬上開車返回其上址住處等候通知
    。戊○○並指示丙○○外出竊取車輛備用。而丁○○則於同
    年月十四日晚上近十一時許駕駛上開自用小貨車離開戊○○
    上址住處，並告訴戊○○會在自己停在內灣村外環道停車場
    的貨車上過夜，便於綁架黃標發後製造不在場之證明。戊○○於同年月十五日凌晨三時許，等到丙○○返家後，見丙○○並未竊取汽車，遂再次指示丙○○定要偷得汽車供犯案使
    用，因丙○○於同年月十四日晚上外出經過新竹縣寶山鄉○○村○○路時，已注意到路邊停有適合作案使用之汽車，旋
    即駕駛家裡之自用小客車至新竹縣竹東鎮找不知情之友人劉
    智強，向劉智強謊稱欲向他人借用汽車，請劉智強幫忙駕駛
    另部汽車返回其住處，劉智強應允後，即於同年月十五日凌
    晨四時二十七分許，搭載劉智強前往新竹縣寶山鄉○○村○○路附近，由丙○○獨自下車走到雙園路二二之三號前，乘
    登記為朱志仁所有，由朱志仁之弟甲○○使用之車號ＤＢ─
    二三五二號自用小客車停在路邊無人看管之際，持丙○○所
    有，客觀上足以對人之生命、身體構成威脅，可供兇器使用
    之Ｔ型扳手一支（未扣案），開啟車門後，再以扳手插入電
    源開關，扭轉扳手欲開啟電源時，因丙○○施用不當，該支
    扳手因而折斷，丙○○隨手將扳手丟到車外，再把電源鎖後
    方螺絲拆下，將電源鎖拔掉，持車內之筆插在電源開關後開
    啟電源發動引擎之方式，竊得該部自用小客車，並由丙○○
    駕駛竊得之汽車，劉智強駕駛丙○○從家裡開出之汽車返回
    丙○○上址住處。
三、丙○○返家後，戊○○向丙○○確認係要前去與丁○○、辛○○共為擄人勒贖之犯行，丙○○表明參與之意思，而與戊○○、辛○○、丁○○共同基於擄人勒贖之犯意，聽從戊○○之指示，由丙○○駕駛上開竊得之汽車，搭載戊○○與劉
    智強，先將劉智強送回新竹縣竹東鎮住處後，戊○○即於同
    日清晨四時五十分許，以其持用之上開行動電話通知辛○○
    將要前往搭載之訊息，嗣戊○○、丙○○於同日清晨五時許
    到達辛○○住處車庫外與辛○○會合後，戊○○即將甲○○
    所有，放在上開自用小客車後座之書籍裝成一袋，交給辛○○隨手丟在車庫外，騰空該部汽車後座空間，辛○○則將借
    得之上開槍枝放在所著牛仔褲側袋內，空手坐上該車右後座
    。丙○○即再開車，前往距離不遠之新竹縣橫山鄉○○村○○道停車場找尋丁○○，途中，辛○○無意間踢到甲○○所
    有，放置在右後座腳踏板處之小型鋁棒一支（起訴書誤為丁○○準備），辛○○遂欲作為綁架時威嚇黃標發之工具。迨
    丙○○、戊○○、辛○○三人於上開停車場找到丁○○後，
    辛○○即將手槍遞給丁○○，丁○○拿到手槍馬上插在後腰
    上，丙○○並將後行李廂打開，由戊○○、辛○○、丁○○
    三人把甲○○所有，放在後行李廂之棒球等雜物全部清空，
    丟在丁○○所有之上開貨車後車斗上，準備將黃標發私行拘
    禁在該部汽車後行李廂內，丁○○且自上開貨車前座取出先
    前已裝成一袋之膠帶三捲及白色棉質手套五至十雙，坐到左
    後座上，坐在右前座之戊○○即指示丙○○往丁○○住處之
    產業道路駛去。同日清晨近六時，戊○○等四人到達上開產
    業道路木門柵欄附近，將汽車倒停在先前觀察黃標發之地點
    ，四人即坐在車內等候，不久，黃標發騎乘車號ＭＸＯ─九
    五三號重型機車經過戊○○等人乘坐之自小客車前方時，丁○○指示丙○○開車擋住黃標發，惟丙○○顧慮可能會撞到
    黃標發而未行動，黃標發因此繼續往上駛至木門，開啟木門
    後往土地公廟方向駛去。丁○○見狀，再指示丙○○把汽車
    開出往下行駛約三十公尺停在產業道路中間，由丙○○坐在
    駕駛座查看前方動態，戊○○、辛○○、丁○○均下車，並
    將右前車門、右後車門、左後車門及後行李廂開啟，以便於
    擋住黃標發去向，將黃標發強押拘禁在後行李廂內，是時辛○○戴上手套，將膠帶一捲放在自用小客車車頂後，持鋁棒
    躲在汽車右後方約十公尺處「馬福幹六六支六」電線桿後方
    ；丁○○、戊○○各戴帽子一頂及持膠帶一捲，均站在汽車
    後方，備妥就地押走黃標發之事前準備作業。迨於當日清晨
    六時許，黃標發由土地公廟方向騎機車通過木門繼續往下行
    駛時，因上開汽車擋住去路，不得已將機車停在汽車後車廂
    附近，丁○○見狀，即以客家話對坐在機車上之黃標發要求
    自行進入後行李廂內，黃標發看情況不對，不想上車，亦以
    客語回答：「有什麼話好好說！」，用以安撫丁○○，丁○○見黃標發毫無上車之動作，再多次大聲要求黃標發上車，
    惟黃標發仍以同一言詞回應，雙方僵持期間，丁○○等四人
    為強迫黃標發上車，乃另共同基於傷害之犯意，由辛○○自
    電線桿後面走到黃標發背後，持原本帶下車之鋁棒敲擊黃標
    發後腦二下，同時對黃標發表示：「叫你上車就上車！」，
    致黃標發頭部後枕部位受有二×二公分之頭皮下出血之傷害
    （起訴書誤未成傷），欲以此強暴之方式，威逼黃標發就範
    ，惟黃標發頭部遭辛○○持鋁棒敲擊受傷後，仍未有上車之
    動作，丁○○乃自後腰抽出上開槍枝，拉起滑套將子彈上膛
    ，把槍口對準黃標發，改以此欲行開槍之動作脅迫黃標發，
    黃標發害怕如不上車，丁○○真會開槍射擊，不得不起身離
    開機車，自行爬上汽車後行李廂，以頭部在汽車左側，腳部
    在汽車右側之方式，橫躺在後車廂內，丁○○、辛○○、戊○○迅即各持膠帶一捲，至後行李廂處，由丁○○綑綁黃標
    發眼睛與嘴巴；戊○○將其雙手手腕綑綁在胸前，辛○○則
    綑綁雙腳踝之方式，以膠帶將黃標發綑綁後拘禁在後車廂內
    。丁○○等人綑綁完畢，把膠帶隨手丟在後行李廂，於戊○○上車坐到汽車右前座時，丙○○、戊○○看到前方有二名
    晨運之婦人徒步接近，乃同時喊稱：「有人來了！」等語，
    提醒丁○○與辛○○，辛○○遂趕緊將倒在路中之黃標發所
    騎乘之機車扶起放在路邊，並將機車鑰匙丟到上開電線桿附
    近草叢內，趕緊坐上右後座，而丁○○將後行李廂蓋上，坐
    到左後座後，丙○○旋駕車離開現場，往新竹縣寶山鄉方向
    行駛。
四、丙○○由上開產業道路駛到新竹橫山鄉南河集會所時，丁○○與戊○○二人相約在新竹縣寶山鄉○○村○○路竹四十線
    道路八公里處候車亭會合後，丁○○即依原定計劃下車，前
    往內灣外環道停車場駕駛其停在該處之貨車，準備開車返回
    其上開住處，製造不在場之證明。丁○○下車後，丙○○依
    戊○○之指示，由南河駛至十分寮左轉中豐路（即台三線省
    道）往新竹縣竹東鎮方向駛上台六十八線東西向快速道路，
    從二重埔匝道往新竹縣寶山鄉○○路上開候車亭方向行駛，
    途中，丙○○發現車內置物盒上放有甲○○所有，底色銀色
    ，上以藍色字體印有「慧智電子廠」，未完全開啟時約六公
    分之小型瑞士刀一把（起訴書誤為丙○○準備），即順手將
    該把瑞士刀放在口袋內。又因戊○○及丁○○先前在上開新
    湖路候車亭附近勘查時，並未找到適合安置黃標發之地點，
    故於丙○○開車駛近上開候車亭時，戊○○即注意查看附近
    有無合適安置之地點，其最先看見道路左側一條產業道路，
    馬上指示丙○○將汽車停在該條產業道路附近，由戊○○下
    車進入產業道路內勘查，辛○○亦要求丙○○打開汽車後行
    李廂，下車查看黃標發時，發現綁在黃標發身上之膠帶有掙
    扎鬆動之跡象，黏貼在黃標發嘴巴之膠帶亦已些許鬆脫，辛○○即持放在後行李廂內之一捲膠帶，撕一長段覆蓋在黏貼
    在嘴巴之膠帶上。而戊○○進入產業道路勘查後發現內有住
    家，不適宜安置黃標發，又因當時天氣炎熱，遂脫掉所著藍
    色外套，順手丟在路邊草叢內，旋即折回汽車停車處。辛○○見戊○○並未找到安置黃標發之地點，將後行李廂蓋上，
    與戊○○一起坐上汽車，由丙○○駕車往前駛至上開候車亭
    ，將汽車停在候車亭附近路邊，戊○○、辛○○復行下車，
    分頭查看探勘，戊○○往先前探勘過之房屋查看，發現該屋
    外面仍然曬有衣服，顯有人居住在內，而辛○○在附近亦未
    發現適合之場所，乃再行上車，於丙○○開車往前行駛約三
    百公尺時，戊○○發現道路右側另條產業道路，因而指示丙○○將汽車開入該條產業道路內，惟發現該處亦有住人，於
    調轉車頭欲離開產業道路時，無意間在路邊發現呂正興所有
    位於新竹縣寶山鄉○○路二四五號房屋外之鐵門，該鐵門僅
    以鐵絲圍繞固定，戊○○、辛○○馬上下車解開鐵絲開啟鐵
    門，引導丙○○將汽車開進屋前廣場右側停放（車頭朝內，
    侵入住居部分未據告訴），戊○○、辛○○二人則徒步跟隨
    在後，因戊○○、辛○○、丙○○發現該處甚為隱密，且為
    無人居住之空屋，決定將黃標發安置在該處，戊○○即單獨
    徒步走到上開候車亭等候丁○○，辛○○則打開汽車左後車
    門，把左後座椅背往前倒置，促進後行李廂空氣流通，讓黃
    標發稍微透氣，是時丙○○已下車獨自在一旁抽菸，辛○○
    於打開椅背後，看到黃標發臉部面對駕駛座方向，乃將黃標
    發嘴巴上之部分膠帶掀開，單獨詢問黃標發是否有錢，黃標
    發表示尚欠銀行幾百萬元，沒有錢，辛○○認為黃標發如果
    有錢，應會想辦法拿錢保命，因而相信黃標發之說詞，乃關
    上車門不再詢問，交待丙○○注意小心看守，即徒步走至候
    車亭與戊○○會合一起等待丁○○。又丁○○等人綁架黃標
    發時，在上開產業道路運動之婦人曾看到丁○○等人所駕駛
    之汽車匆促離開，而黃標發騎乘之機車倒在汽車原停放處路
    邊，認為可能係黃標發騎車與人發生擦撞後被汽車載走送醫
    ，經告知胡文明之岳父李德明，由李德明轉請胡文明電話告
    知黃標發家屬。丁○○於當日上午近七時許駕駛貨車返回住
    處途中，看到黃標發之機車仍倒在路邊，惟於返家時，胡文
    明即向其表示已電話告知黃標發家屬黃標發遭人載走之消息
    ，待丁○○盥洗完畢，將綁架時穿著之衣褲換下，放在貨車
    內，即在住處遇到黃標發之家屬向胡文明探聽緣由，丁○○
    在旁聽聞漠不作聲，並於同日上午七時許，駕駛貨車往新竹
    縣寶山鄉方向行駛，是時戊○○、辛○○已經在候車亭等候
    丁○○，又因該候車亭附近電話收訊不佳，丁○○駛往寶山
    鄉途中，於同日上午七時十八分九秒、七時二十四分四十八
    秒、七時三十二分五十六秒、七時三十四分二十四秒、七時
    四十六分三十七秒及八時七分三十五秒，以其持用之上開行
    動電話，斷斷續續與戊○○、辛○○持用之上開行動電話通
    聯，詢問戊○○等人確實所在位置，並告訴其二人黃標發家
    裏的電話為「四三三前面一樣」（按指前面的四個號碼與丁○○住處一樣），辛○○、戊○○均聽不懂意思，而未打電
    話予黃標發之家人，而辛○○在與戊○○一起等候時，並曾
    向戊○○告知剛才詢問黃標發之結果。迨丁○○於同日八時
    十分許到達候車亭後，即將貨車停在候車亭路邊，於戊○○
    、辛○○帶領下徒步走往空屋時，戊○○即向丁○○說明黃
    標發曾表示沒有錢之訊息，丁○○僅表明「再問看看! 」，
    即共同經由鐵門走至上開空屋。
五、丁○○、戊○○、辛○○走到上開空屋後，大略查看該空屋
    狀況時，發現空屋前左斜方有一處凹坑，大小恰可容下黃標
    發，且因當天天氣炎熱，丁○○等人認為不適宜將黃標發繼
    續放在汽車後行李廂，決定先將黃標發搬移到上開凹坑內，
    再行勒索錢財，遂走到上開自用小客車旁，指示丙○○到該
    空屋鐵門與該部汽車車尾間把風後，即將汽車後行李廂打開
    ，由戊○○抬右肩，丁○○抬左肩，辛○○抬雙腳之方式，
    協力將黃標發抬往凹坑，並將黃標發雙腳朝向空屋之姿勢放
    入坑內。丁○○等人將黃標發放置妥當後，因丁○○肚子突
    然感到疼痛，逕自經過屋前庭院繞過空屋右側走到屋後空地
    上廁所，戊○○、辛○○見狀，亦離開凹坑，一起走入空屋
    查看，戊○○因在屋內發現呂正興所有之鋤頭及圓鍬各一支
    ，認為可供為勒索時威脅黃標發之工具，乃與辛○○分持圓
    鍬、鋤頭，站在屋前空地等候丁○○。丁○○上完廁所，循
    原路回到屋前空地後，與戊○○、辛○○一同走到凹坑，由
    戊○○、辛○○先將圓鍬、鋤頭暫放一旁，適丁○○看到黃
    標發嘴上之膠帶已經稍微翹起，乃蹲到黃標發頭部位置，開
    口向黃標發勒贖一千萬元，黃標發則回稱沒有那麼多錢，丁○○馬上起身向黃標發大聲表示降為六百萬元，同時將放在
    後腰之槍枝拿在手上，因村長答稱：「沒有那麼多錢，放我
    回去可以湊幾百萬元。」，丁○○迅即反稱：「你把我當三
    歲小孩，放你回去我還有命！」，黃標發最後表示：「我沒
    有錢，你們殺了我好了！」。又因戊○○先前綑綁黃標發雙
    手時，曾撇見黃標發所著上衣口袋內有新台幣紙鈔，等到丁○○與黃標發上開對話完畢，戊○○單獨本於強盜之犯意，
    乘黃標發遭膠袋綑綁動彈不得，不能抗拒之際，走下凹坑，
    徒手將黃標發上衣口袋內之七百紙鈔及眼鏡一副取走。而丁○○、戊○○、辛○○聽到黃標發之上開回應後，認為黃標
    發無錢支付贖金，勒索錢財顯然無望，三人遂退到屋前空地
    附近商議，丁○○心裡認為黃標發認識他，如將黃標發放掉
    ，就死定了，遂對戊○○、辛○○二人表明要將黃標發殺害
    ，戊○○、辛○○亦默許之。丁○○、辛○○、戊○○三人
    旋另共同基於殺人之犯意，走到坑上黃標發雙腳處，丁○○
    在前，戊○○、辛○○在丁○○後面，推由丁○○持上開槍
    枝，朝凹坑中之黃標發連扣扳機三次，惟三次均無法擊發子
    彈，丁○○馬上轉身詢問戊○○、辛○○槍枝無法擊發之原
    因，並將槍枝拿給辛○○查看，因辛○○查無原由，丁○○
    、戊○○、辛○○三人又走到屋前空地，由戊○○指示正在
    把風之丙○○前來檢查槍枝，丙○○查看槍枝時，丁○○向
    丙○○表示剛才對黃標發射擊三槍均無法擊發，要求丙○○
    想辦法修理槍枝，丙○○心裡即已明白丁○○等三人欲殺害
    黃標發。而丙○○將槍枝彈匣卸下，拉開擊鎚查看後，發現
    該把手槍並無撞針，且認為已經無法修復，乃告知丁○○等
    三人，並將槍枝交給丁○○後，再回去原處把風。之後，戊○○、辛○○、丁○○三人又走到上開凹坑處設想殺害黃標
    發之方法，是時戊○○感到畏懼，不敢親眼目睹殺人過程，
    表示要與丙○○調換位置負責把風，即逕自走到車尾與鐵門
    間，向丙○○表示其等決定殺死黃標發，要求丙○○到凹坑
    查看情況。待丙○○走到凹坑時，看到黃標發仰躺在凹坑內
    ，雙手彎在胸前，原來綁在眼睛、嘴巴、雙手與雙腳之膠帶
    仍然沒有拆除，乃詢問站在凹坑旁之丁○○、辛○○二人黃
    標發是否已經死了，丁○○、辛○○均搖頭否定，丙○○遂
    謂：「現在怎麼沒人動手，你們不敢！」，而丙○○亦懼怕
    如將黃標發放走，日後將被認出，乃與戊○○、丁○○、辛○○共同基於殺人之犯意聯絡，拿起放在黃標發身上之毛巾
    一條（起訴書誤為丁○○準備），利用黃標發手腳被綁無法
    動彈之機會，由黃標發雙腳位置處跳入凹坑走到黃標發頭部
    後方，把毛巾繞成一圈套在黃標發脖子上，接著將毛巾二端
    交叉後再交叉，從黃標發頭部後方用力拉緊毛巾之方式，欲
    以毛巾緊勒黃標發使之窒息死亡，惟丙○○用力強勒毛巾約
    三分鐘後，手酸無力，於放掉毛巾後隨即起身，站在凹坑旁
    邊觀看之丁○○雖看到黃標發之頸部遭丙○○用力強勒時，
    鼻孔已流出血液，然丙○○放手後，黃標發有將血液吸回鼻
    孔之呼吸現象，乃向丙○○表示人還沒死，丙○○又原地蹲
    下，接續以同一方式，使勁勒緊毛巾逾三分鐘，期間丙○○
    看到黃標發鼻孔流血，腳部並有抽慉之現象，之後又聽到黃
    標發脫肛之放屁聲響始行放手，且將毛巾留在黃標發脖子上
    ，而黃標發之頸部先後二次遭勒後，造成黃標發頸部兩側、
    咽喉部旁之軟組織有局部出血、甲狀軟骨破裂及出血、咽喉
    內出血、咽喉到氣管及兩側支氣管均有粘膜出血等傷害，並
    於第二次遭強勒時窒息死亡（起訴書誤黃標發係遭活埋窒息
    死亡）。丙○○第二次強勒毛巾放手後，因聽到有人表示不
    知人死了沒，隨即承前殺人之同一犯意，走到黃標發左側，
    拿出其放在口袋內之上開瑞士刀，抽出刀刃，由上往下，朝
    黃標發左腳底上端一二七點五公分，離身體中線左側九公分
    之第七肋間及左腳底上端一二二公分，離身體中線左側一一
    點五公分之左胸第八肋間處，各刺一刀，致黃標發第七肋間
    處留下大小一點二Ｘ○點五公分，深一點一公分，傷口路徑
    由上往下，由左向右，由前往後，二端呈尖銳狀之橢圓形傷
    口；第八肋間處留下大小一點三Ｘ○點五公分、深一點五公
    分，傷口路徑由上往往後，二端呈尖銳角之橢圓形傷口。
六、黃標發死亡後，丁○○催促辛○○、丙○○一同就地掩埋黃
    標發，辛○○戴上手套馬上跳下凹坑，向丙○○借得上開瑞
    士刀，把綑綁黃標發雙腳、雙手、嘴巴及眼睛之膠帶依序割
    開後，將膠帶全部撕下，瑞士刀連同撕下之膠帶放在凹坑旁
    邊，惟未將黃標發頸部毛巾取下，即站在凹坑黃標發雙腳位
    置處，以先前在屋內找到之鋤頭，將凹坑上方沙土撥下掩埋
    黃標發下半身，丁○○、丙○○則站在黃標發頭部位置，協
    力持圓鍬鏟土掩埋黃標發上半身，待辛○○撥土埋至黃標發
    腰際附近時，因感到太過勞累，逕自走上凹坑，背對空屋與
    凹坑，蹲在坑上黃標發雙腳位置附近休息，而丁○○於掩埋
    黃標發胸部後，認為黃標發頭部附近坑洞甚大，想用石頭填
    平部份再覆土掩埋，乃走到空屋附近尋找合用之石頭，待丁○○走到上開自用小客車車尾處時，戊○○即向丁○○詢問
    黃標發之狀況，丁○○答以人已死亡，並要求戊○○前去幫
    忙，因此換由丁○○把風，戊○○則走到凹坑與丙○○一起
    掩埋黃標發上半身，戊○○、丙○○於辛○○休息時，將黃
    標發上半身掩埋完畢，而始終背對凹坑休息之辛○○回頭看
    到黃標發身體大致已經掩埋完成，唯獨手部仍有部分露在外
    面，再持鋤頭撥土掩蓋露出之手部後，將鋤頭放在一邊，拔
    取些許雜草放在掩埋黃標發之土堆上。是時戊○○則將辛○○割下之膠帶拾起，拿到上開自用小客車後行李廂面紙盒內
    ，又回到埋屍現場取走圓鍬及鋤頭，先把圓鍬放在後行李廂
    ，因鋤頭過長，因此翻倒後座椅背，將鋤頭橫放在後行李廂
    與後座上，準備將圓鍬及鋤頭載離棄置他處，且趁機將取自
    黃標發身上之一副眼鏡放在空屋內，並續行指示丙○○負責
    駕駛上開自用小客車後，戊○○與丁○○即先行徒步前去開
    啟鐵門，戊○○另告訴丁○○有在黃標發身上拿到紙鈔七百
    元，應平均分配給每一人，然丁○○答以不用分了，戊○○
    遂將七百元暫時放在身上。而辛○○隨後跟上丁○○與戊○○，並於丙○○駕車通過鐵門時，由戊○○、辛○○將鐵門
    關上，即與丁○○共同徒步前往新湖路丁○○貨車停放處。
    丁○○、戊○○、辛○○三人行走途中，決定馬上找尋適合
    之場所，將竊得之汽車及犯案所用之相關鋁棒、膠帶、手套
    、鋤頭、圓鍬等物棄置，遂由丁○○駕駛其所有之上開小貨
    車，辛○○坐在貨車乘客座，戊○○則坐在後車斗左前方靠
    近駕駛座後方玻璃處，由熟悉路況之戊○○敲擊玻璃一下表
    示右轉，二下表示左轉，指示戊○○行車方向之方式，在前
    方帶領丙○○，順沿山路往苗栗縣三灣鄉地區行駛，迨駛至
    路邊某雜貨店時，辛○○下車購買飲料，並趁機將貨車上丁○○所換下之綁架時所穿著之衣褲，連同其所著長袖襯衫丟
    在該雜貨店附近垃圾車內，繼續駛至苗栗縣三灣鄉銅鏡村明
    鏡橋上停車，由辛○○將放在自用小客車內之鋁棒、散落在
    後行李廂之手套、綁架黃標時撕下之少許膠帶；戊○○將裝
    有綑綁黃標發膠帶之面紙盒；丁○○將用餘之膠帶與手套，
    均丟往明鏡橋下，丙○○亦從口袋拿出瑞士刀，將自用小客
    車右前座玻璃窗放下，坐在駕駛座把瑞士刀丟到明鏡橋下。
    丁○○等人將上開物品丟棄後，繼續往新竹縣獅頭山與峨眉
    鄉方向行駛，其等駛至竹四十一線六公里處時，丁○○發現
    距離龍山枝四五號電線桿約二一點八公尺遠之山溝適合為棄
    車之場所，因戊○○等人均無不同意見，丁○○遂將貨車停
    在路邊，由辛○○站貨車前方三至五十公尺附近把風，丁○○、戊○○、丙○○三人將汽車後行李廂之圓鍬、鋤頭放在
    貨車後車斗上，是時戊○○提議將汽車燒燬推下山溝，即由
    戊○○動手先把汽車車頭朝向山溝，接著持點火工具在車內
    後座點燃火勢，旋即打開駕駛座車門，站在車外控制方向盤
    ，再放掉排擋桿，利用該處下坡，使汽車直接衝下約二十一
    公尺高之山溝內，丁○○、丙○○則均站在一旁觀看，當汽
    車衝下山溝起火燃燒後，丁○○、戊○○、丙○○馬上走到
    貨車停放處，續由丁○○駕駛貨車，辛○○坐在乘客座，丙○○坐到車後斗右後方位置，戊○○仍坐在靠近駕駛座後方
    玻璃處往前行駛。丁○○駕車行駛不遠，戊○○、丙○○分
    別在行進間把鋤頭、圓鍬丟在棄車地點附近路邊，戊○○同
    時指示丁○○開車先載其與丙○○返回新竹市○○路一四八
    號住處。其等返回新竹市途中，戊○○且將其所著鞋子隨手
    丟在路邊，辛○○因所著牛仔長褲遭泥土污損，持丁○○放
    在貨車前座之刀子將褲管割下，且將所著鞋子及其作案時所
    戴之手套，沿路往路邊丟棄。而丁○○由新竹縣峨嵋鄉沿台
    三線走到北埔鄉，再由北埔鄉○○路往新竹科學園區方向行
    駛，於當日上午十時十分許，經過新湖路通往寶山路走過新
    竹縣警察局竹東分局楓橋派出所前，再到新竹市○○路轉到
    關東路九十二巷口戊○○父子住處附近，將貨車停在路邊，
    四人即偕同前往新竹市關東市場內某攤位吃麵，又因戊○○
    、辛○○在回程途中均將鞋子丟棄，戊○○父子乃一同到另
    家商店購買拖鞋四雙分配給每人一雙，而將戊○○取自黃標
    發身上之七百元花用殆盡。四人吃完麵，丙○○逕自走回住
    處，戊○○本欲與丁○○、辛○○前往內灣村，惟走到貨車
    停放處時又改變心意欲行返家，是時辛○○因心虛畏懼，乃
    由貨車前座拿出以塑膠帶包裝之上開槍枝交給戊○○，委請
    戊○○暫時保管，即與丁○○一同離去，而戊○○攜帶槍枝
    返家藏放時，丙○○已經盥洗完畢，戊○○即將丙○○作案
    時穿著之灰色運動服一套，連同戊○○作案時穿著之灰色針
    織上衣裝入塑膠袋，丟在住家附近之垃圾堆。辛○○返家後
    ，於同年月十六日晚上某時，騎機車前往戊○○住處，將先
    前委請戊○○暫時保管之槍枝取回交還壬○○。
七、嗣因黃標發於同年月十五日早上遭人載走後杳無音訊，黃標
    發之家屬遂報警處理。而丁○○犯案後，於同年月十六日下
    午六時許，撥打其兄林旗城持用之行動電話，約林旗城於同
    日晚上八時許在國道第二高速公路大溪交流道橋下見面時，
    向林旗城訴說擄走某村長勒贖不成後已將村長殺死等語，林
    旗城雖曾勸告丁○○自首，但為丁○○拒絕，丁○○離開後
    ，林旗城隨即於同日晚上九時許，至台北縣汐止分局警備隊
    報案，經該警備隊警員將此事轉知新竹縣警察局橫山分局警
    員，丁○○遂被列為黃標發失蹤案之嫌疑對象。迨於同年月
    十九日下午四時四十分，上開空屋屋主呂正興見新竹地區連
    日大雨，憂慮上址房屋發生坍塌而前往查看時，發現空屋左
    斜方原本之凹坑經人填埋成土丘，土丘上面並有蒼蠅飛繞，
    呂正興一時好奇，動手挖掘土丘，發現土丘內埋著一隻疑似
    人之手掌後，乃報警處理，經警方派人前往挖掘後，發現土
    丘內掩埋頸部繞著毛巾之黃標發屍體。而警方依據情資，於
    同年月十九日下午三時許，已逕行逮捕丁○○，經警方多次
    訊問丁○○後，丁○○知道無法抵賴，始坦認犯行，供出另
    涉案之戊○○、辛○○二人，並帶同警方前往其住處查扣其
    殺害黃標發時所著之藍色牛仔短褲與黑白相間短袖Ｔ恤各一
    件、鞋子一雙、丁○○所有供其平日工作使用之白色棉質手
    套一個。戊○○、辛○○、丙○○三人獲悉黃標發屍體被人
    發現，戊○○、辛○○即相偕坐車前往高雄、台中等地躲避
    ，丙○○亦離家在新竹地區四處躲藏。戊○○、辛○○於躲
    避數日後，知悉警方已在查緝二人，認已無法逃避，乃一起
    回到新竹，並由戊○○於同年月二十三日下午二時三十分許
    ，到新竹縣市警察局第二分局關東橋派出所投案；辛○○則
    於同年二十三日下午三時許，告知警方其在住處，警方旋即
    前往逮捕。之後警方在戊○○帶領下，在上開候車亭附近查
    扣藍色外套一件；在其上址住處及住處附近垃圾堆查扣戊○○作案時穿載深色帽子一頂、灰色針織上衣、深色牛仔褲各
    一件及丙○○作案時穿戴之深色帽子一頂、灰色運動服一套
    ；在上開棄車地點附近查扣鋤頭、圓鍬各一支等物，戊○○
    、辛○○二人並另供出丙○○涉案而查獲上情。
八、案經甲○○、黃標發之子己○○訴由新竹縣警察局橫山分局
    、竹東分局及新竹縣警察局移送臺灣新竹地方法院檢察署檢
    察官偵查起訴。
     理  由
一、訊據被告丁○○、辛○○、戊○○、丙○○四人均否認有擄
    人勒贖之意圖，被告丁○○、辛○○、戊○○三人否認有殺
    人之犯意及竊盜之犯意聯絡。被告丁○○辯稱：我只是要恐
    嚇被害人，也不是要勒贖，也沒有要致被害人於死的故意，
    槍我雖然擊發三次，沒有擊發，我就取消殺被害人之意思，
    是丙○○下去把被害人勒死的，我不是主謀，竊盜部分我也
    沒有參與等語；被告辛○○辯稱：我是自己去投案的，不是
    被逮捕的，我也沒有要被害人死亡的意思，我有說要放他回
    去，竊盜部分我沒有參與，當天我是幫忙教訓被害人而已，
    並沒有要擄人勒贖的意圖；被告戊○○辯稱：丁○○跟被害
    人好像有糾紛，他叫我去幫忙教訓被害人而已，竊盜部分我
    沒有參與等語；被告丙○○辯稱：我沒有參與擄人勒贖計劃
    等語。經查：
(一)被告丁○○、辛○○、戊○○、丙○○於原審均坦承有上開
    犯行：
    被告丁○○、辛○○、戊○○三人有於上開時地，預先準備
    牛皮紙色膠帶三捲、白色棉質手套五至十雙，由被告戊○○
    、辛○○及戊○○之不詳姓名年籍朋友，先後提議綁架被告
    戊○○先前任職之卡車行老闆、被告辛○○住處附近理髮店
    老闆之兒子及某婦人，意圖勒索金錢。因被告丁○○、戊○○二人對於綁架理髮店老闆之兒子均無興趣，而被告丁○○
    、戊○○、辛○○三人觀察卡車行老闆及婦人各二次後，認
    為綁架卡車行老闆不容易得手，婦人之行動路線又靠近學校
    及市場，人潮眾多，乃先後放棄。嗣被告丁○○提議綁架被
    害人黃標發，被告丁○○、辛○○、戊○○三人前往上開產
    業道路勘查後，即決定於綁架前，由被告辛○○負責借得槍
    枝，被告戊○○負責汽車一部供強押被害人使用，之後，被
    告戊○○再向被告丁○○提議由其兒子即被告丙○○加入，
    負責開車之工作，嗣因被告丁○○住處之產業道路遭土石掩
    埋，被告丁○○、辛○○、戊○○三人決定於該產業道路搶
    通後即行動手。迨於九十三年九月十四日產業道路搶通後，
    由被告辛○○向不知情之壬○○借得欠缺撞針而不具殺傷力
    之手槍一支；被告戊○○則囑丙○○竊得車號ＤＢ─二三五
    二號自用小客車，被告丙○○且開車搭載被告戊○○、辛○○及丁○○，前往上開產業道路，於被告辛○○持鋁棒敲打
    被害人後腦二下，被告丁○○持槍枝脅迫之方式，強迫被害
    人自行爬入後行李廂，被告丁○○、辛○○、戊○○再以先
    前準備之膠帶綑綁被害人手、腳、眼睛與嘴巴，將被害人載
    往新竹縣寶山鄉山區方向，惟被告丁○○中途在新竹縣內灣
    鄉南河集會所下車，駕駛其所有之上開貨車回到新竹縣橫山
    鄉馬福村馬福五十一號住處，製造不在場證明。而被告戊○○、辛○○、丙○○則將被害人載到臨時找到位於新竹縣寶
    山鄉○○路二四五號之空屋，待與被告丁○○會合後，向被
    害人勒索錢財不成，被告戊○○在被害人口袋發現七百元紙
    鈔及眼鏡一副後，逕行取走，旋由被告丁○○持槍枝朝被害
    人扣扳機三次，因槍枝並無撞針無法使用，改由被告丙○○
    持毛巾先後強勒被害人頸部二次，再持瑞士刀刺被害人左胸
    二下，被害人於第二次被勒時窒息死亡，被害人死亡後，被
    告丁○○等四人將頸部仍繞著毛巾之被害人屍體就地草草掩
    埋，隨即離開空屋，覓地將被告辛○○所著長袖上衣、被告
    丁○○綁架被害人時所著衣褲、所用之鋁棒、瑞士刀、膠帶
    、手套、鋤頭、圓鍬等物，或丟在路邊垃圾車內，或丟到苗
    栗縣三灣鄉銅鏡村明鏡橋下，並將竊得之自用小客車推落在
    竹四十一線六公里附近，距離龍山枝四五號電線桿約二一點
    八公尺遠之山溝燒燬，同日被告丁○○等四人即將取自被害
    人身上之七百元花用殆盡等情，業據被告四人於原審供承不
    諱，互核相符。
(二)被告戊○○確有囑丙○○竊車供擄人之用：
    被告戊○○於警詢自白：九十三年九月十四日二十時許，丁○○來到我新竹市○○路一四八號家中找我喝酒，期間丁○○提議明天由上五點多至六點間要到丁○○住處前附近綁架
    死者，--我問丙○○要參加嗎？丙○○說好，於是，我便叫
    丙○○於當天晚上去偷一部自小客車作為犯案工具，結果該
    贓車前回來時，車上便有一支鋁棒、一支瑞士刀等語；於偵
    查中復稱：上開供詞實在等語 (參偵二卷第一五一頁) 。而
    車號DB-二三五二號自用小客車係登記於朱志仁名下，由甲○○使用，於九十三年九月十四日失竊等情，亦據證人甲○○於偵查中 (九十三年偵字第四八五四號卷第一八二頁) 、
    原審審理時 (原審卷二第一五六頁) 證述明確，此外，復有
    車號ＤＢ─二三五二號自用小客車車籍作業系統查詢認可資
    料、車號ＤＢ─二三五二號自用小客車車輛竊盜、車牌失竊
    資料個別查詢報表各乙紙在卷可稽。又上開車輛係被告丙○○偕同不知情之劉智強於上開時、地竊取，業據被告丙○○
    於原審自白不諱，核與證人劉智強於原審 (卷二第一五三頁
    至一五六頁) 之證述相符。被告丙○○於原審雖以證人身分
    證稱：我父親是要我去借車，戊○○不知我要去偷車云云，
    惟據被告戊○○所陳，其第二次叫被告丙○○出門找車，已
    經是九十三年九月十五日淩晨，時值深夜，大部分人均在就
    寢，何能借得車輛？且被告丙○○於本件犯行前，已有竊盜
    前科，有本院全國前案紀錄表可參，被告戊○○係其父親，
    自無法推諉不知。被告戊○○於原審亦證稱：我看到他那個
    朋友背著一個背包，我就確定車是偷的，而且我兒子以前有
    偷過車等語 (原審卷二第六十九頁反面) ，足認被告戊○○
    於警詢之自白屬實。證人丙○○上開證言，係迴護其父戊○○之詞，並不可採。另被告丁○○於警詢稱：我不知道車子
    是贓車；於偵查中亦同此供述 (參九十三年度偵字第四九六
    三號卷第一七五頁) ；於原審證稱：因為黃標發沒有開車，
    所以有一個人要出車，而戊○○說他有車，所以他負責，不
    知道戊○○的車怎麼來的，--戊○○只說他兒子吸毒，又跟
    錢莊借錢，他有說因為他兒子負責弄車所以要參加等語 (原
    審卷二第一一九頁) ，一致否認有共同竊車之犯意。被告辛○○於警詢固供稱：我們閒聊的時候，戊○○有說到，你們
    又不會偷車，所以交通工具由他負責等語；嗣於偵查中供稱
    ：那是綁架黃標發至寶山的路上，戊○○有親口跟我說這輛
    車子是偷來的，誰偷的，戊○○也沒有說等語。是被告辛○○僅知悉被告戊○○要負責作案之車輛，至於車輛是用借的
    或偷的，在閒聊時並未具體言明，亦難認其與被告戊○○、
    丙○○就偷竊部分有犯意聯絡。
(三)被告四人就擄被害人黃標發勒贖有犯意聯絡及行為分擔：
１、被告戊○○否認有何起意擄人勒贖之行為云云。惟查，被告
    戊○○因其子即被告丙○○施用毒品，並向地下錢莊借錢，
    乃先向被告辛○○提議欲行綁架卡車行老闆勒索金錢，被告
    辛○○覺得人手不夠，才找來被告丁○○參與一節，業經證
    人即被告辛○○於原審審理時證稱：「最早說出綁人拿錢的
    是戊○○，因為戊○○的兒子丙○○有吸毒，又跟錢莊借錢
    ，戊○○說要做一票讓他可以把丙○○送去泰國戒毒，他說
    要去捉他以前受僱的卡車行老闆，他來找我後，我覺得人手
    不夠，我再去找丁○○。」等語（見原審卷二第九十八頁）
    ，核與證人即被告丁○○證稱：「一開始是戊○○提議綁架
    的，因為他兒子欠錢莊錢，他提議後，先找辛○○，辛○○
    找我，我們二人都同意。」等語相符（見原審卷二第八十一
    頁、第一一九頁）。又被告戊○○、辛○○、丁○○三人於
    決定綁架被害人之前，業已先後謀議綁架卡車公司老闆、理
    髮店老闆之兒子與另名婦人等情，均經被告戊○○、辛○○
    、丁○○供述明確，惟被告戊○○於原審作證初始，被告丁○○之辯護人對此部分案情詰問被告戊○○時，被告戊○○
    仍然否認有上開謀議計劃之存在，其後被告辛○○及被告丙○○之辯護人陸續追問被告戊○○後，被告戊○○才證稱：
    「最早一次提案綁票是在艾莉颱風前在辛○○家，當時有我
    、丁○○、辛○○三人，當天沒有產生對象，之後辛○○來
    找我時，我在他的轎車上說要綁卡車行老闆，我有在丁○○
    的朋友家告訴丁○○此事」（見原審卷二第七十四頁、第七
    十五頁）等語。被告辛○○於原審審理時，並就上開先前之
    提議狀況供述甚為詳細  (原審卷二第九十七頁至九十九頁)
    ，互核相符，則被告戊○○、辛○○、丁○○三人確有事實
    一所載預備擄人勒贖之行為，最初係由戊○○提議甚明。
２、被告戊○○與被告丁○○、辛○○謀議擄走被害人黃標發勒
    索金錢前幾日，因被告戊○○無法提供作案用之汽車，遂向
    被告丁○○提議找被告丙○○加入等情，分別為被告丁○○
    、辛○○、戊○○供明在卷（見九十三年度偵字第四九六三
    號卷第四六頁、第一六一頁、原審卷二第一一二頁、第一一
    九頁、第一八○頁）。雖被告丁○○供稱：「丙○○是案發
    當天才出現，沒有參與綁架計劃。」（見九十三年度偵字第
    四九六三號卷第一七五頁），被告辛○○亦供稱：「丙○○
    是綁架被害人當天才出現。」（見原審卷一第二二頁），均
    證實被告丙○○於綁架被害人前未曾與被告丁○○、辛○○
    就相關犯案細節有所謀議之事實。惟被告丙○○於偷車前，
    業由被告戊○○轉知上開擄人勒贖之計劃，被告丙○○乃應
    被告戊○○之要求偷車作為犯案之交通工具，則經被告戊○○於偵查中供稱：「丁○○於九十三年九月十四日二十時許
    ，到我新竹市○○路一四八號家中喝酒，期間丁○○提議於
    十五日早上五時許至六時間要到丁○○住處前綁架黃標發，
    叫我準備一部作案用的車輛，隔天一早到內灣找他，於是我
    便跟我兒子丙○○說去偷一部自小客車作為犯案工具。」（
    見九十三年度偵字第四九六三號卷第七四頁）、原審審理檢
    察官羈押聲請時供稱：「本件是丁○○在案發前一日在我關
    東橋的家提議，說要綁架黃標發勒贖，我後來在案發當天凌
    晨跟我兒子丙○○說要去綁架黃標發勒贖，叫他幫我找車。
    」（見九十三年度聲羈字第一七二號卷第五頁）、於該案移
    審時供稱：「我們四人確有綁架被害人勒贖，丙○○是我兒
    子，我找他出來參與。」等語明確（見原審卷一第十八頁）
    。而被告戊○○與丙○○為父子關係，血濃於水，被告戊○○自無故意誣陷被告丙○○之動機及必要。被告戊○○於原
    審審理時固翻異前供，改稱：「我叫丙○○去借車時沒有跟
    丙○○說清楚目的，之後才向丙○○說要去押人，我在警、
    偵訊時曾說向丙○○提及『擄人勒贖』的意思，就是押人的
    意思。」云云（見原審卷二第十五頁、第七七頁），惟被告
    戊○○如果沒有向被告丙○○說明汽車用途，被告丙○○為
    何於戊○○與丁○○決定動手之當日清晨，急著於深夜外出
    竊車呢？並於淩晨開此贓車搭載被告戊○○前往接辛○○、
    丁○○？被告戊○○於審理時另供稱：「我跟丙○○說沒錢
    ，所以要押人，要他去借車，所以告訴他我們有一個綁票的
    計劃，等到村長出現的時候，他就知道在進行綁票計劃。」
    等語（見原審卷二第七十七頁至第七十九頁），仍然表示丙○○知情其等從事擄人勒贖行為之事實，益見被告戊○○所
    述被告丙○○知情擄人勒贖之計劃，因此偷車供犯案之交通
    工具等語，並非虛妄，被告戊○○原審審理時翻異之詞，顯
    係維護被告丙○○之詞，不足採信。
３、被告丙○○就強押被害人之目的，於警訊時供稱：「押人時
    我全程在場，但是他們押人之前我並不清楚是什麼事情，車
    子開到寶山鄉山上一處空屋時，由丁○○開口向黃標發要一
    千萬元，當時我只聽丁○○說村長欠他錢。」（九十三年度
    偵字第五五○六號卷第十頁、第十一頁）、於偵查中供稱：
    「丁○○說有人欠他錢，他要跟他要錢，就把那個人帶到寶
    山，一開始有聽到他們說一千萬元，後來我們上寶山案發現
    場時，沒有聽到講有關六百萬元的事情。」（同上偵查卷第
    三三頁）、案件移原審時供稱：「案發當日丁○○跟我父親
    戊○○說他去收錢，我跟他們一起去，後來聽到丁○○跟被
    害人說要一千萬元，我沒有聽到六百萬元的事情。」（見本
    院卷一第六二頁），始終承認於綁架被害人後，確有聽聞向
    被害人要求支付一千萬元之事實，該部分事實與被告丁○○
    等人開口向被害人勒索之金額一致，且為不利於被告丙○○
    之供述，在被告丙○○始終否認知悉擄人勒贖之情況下，更
    足相信被告丙○○供述聽聞向被害人要求金錢一事，確為事
    實，可以採信。故其於原審審理時改口辯稱不知丁○○等人
    在做什麼云云，明顯為卸責之詞。又被告丙○○於偵查中另
    供稱：「當天坐車經過村長他家，車子停在丁○○家路口，
    我們四人就在車上等那個村長經過。」（見九十三年度偵字
    第五五○六號卷第十頁）、於原審審理時則稱：「在產業道
    路要攔黃標發的時候，丁○○說他注意這個人很久了，這個
    人每天早上都會去拜拜。押到黃標發後，丁○○說那人是村
    長。」等語（見原審卷二第一五頁、第一七七頁），可見被
    告丙○○於押人前已經知悉黃標發此行目的。再被告丁○○
    、辛○○、戊○○均未曾供述被害人積欠款項一事，被告丙○○辯稱聽聞被告丁○○或戊○○說因為被害人欠錢要去收
    錢云云，亦屬無稽。且被告丁○○與被害人為鄰居關係，如
    果雙方確有債務糾紛，既不到被害人家中催討，又於清晨直
    接將被害人強押上車，被告丁○○且謂注意被害人很久了等
    語，均與催討債務之常情不合，是被告丙○○先前辯稱是因
    為欠債押人云云，亦不足信。被告丙○○參與犯案，本在被
　　告丁○○、辛○○、戊○○三人計劃之中，而被告丙○○負
　  責偷車及開車，更為被告戊○○負責提供汽車使用下安排之
    結果，被告丙○○於犯案時確負責駕車並聽從指示，而未曾
    表示反對意見，則被告丙○○顯係實施被告戊○○等人犯案
    分工之部分行為，如無擄人勒贖之認知，被告丙○○於犯案
    期間若有所怯場，不願繼續開車，豈不破壞被告戊○○等人
    之全盤計劃？從而，被告丙○○就事實一所載預備擄人勒贖
    之犯行，當時固未參與謀議，不應負共犯之責。惟就擄被害
    人黃標發勒贖部分，起初固未參與謀議，但於戊○○告知，
    其同意參加之際，已有犯意聯絡，嗣於綁架黃標發時亦有參
    與之行為，自成立共犯關係。
(四)被告四人有共同殺害被害人黃標發之犯行：
１、被告丁○○於警詢供稱：村長說：我沒有那麼多錢，放我回
    去，有幾百萬可拿，辛○○說；放你回去，我們就死了，村
    長說：我沒有那麼多錢了，你乾脆給我死好了，之後我與辛○○、戊○○三人商議討論結果，要給村長死，有人說：誰
    弄，因為槍在我身上，所以我持槍上膛往村長身體連開三發
    ，因為沒有撞針，子彈均未擊發等語。於偵查中亦供稱警詢
    實在（參九十三年度偵字第四八五四號卷第一０一頁）；嗣
    於原審證稱：接著，我們三人退到屋子旁邊商議，我說，就
    讓他死，因為我認為我已經被黃標發認到，放他回去，我就
    死定了等語（原審卷二第一二二頁反面）。被告戊○○於原
    審證稱：在還沒有行動之前，丁○○、辛○○就已經說要讓
    黃標發死，我沒有反對等語（參原審卷二第七十頁）；被告
    丙○○於原審證稱：我爸爸上來的時候，跟我說，他們決定
    要讓他死，因為丁○○認識黃標發，我就下去，我就問他們
    說，人死了沒有，他們就搖頭。－－我問他們，怎麼沒有讓
    被害人死，他們說不敢，我就去拿那條毛巾，跳進坑裡，靠
    近被害人頭的地方，－－我把毛巾繞一個圈套在他的脖子上
    ，交叉後再交叉，再拉緊毛巾等語（參原審卷二第二十頁）
    ；被告辛○○於警詢供稱：槍枝的部分是丁○○叫我去跟綽
    號「阿芳」之男子借來的；於偵查中供稱：將村長放下去後
    ，我們全部就到古庴邊商討怎麼辦？丁○○說：「你們沒有
    事，他有事，因為村長認得到他，認不到你們」，丁○○就
    拿搶出來拉滑套就走下去，我和戊○○就搖頭走下去，然後
    看丁○○拿槍射擊三次都沒有擊發；嗣於原審就檢察官所詢
    （為何沒有考慮戴安全帽、口罩等），證稱：我們都沒有考
    慮，丁○○說沒有那麼複雜；（你們在作案前究意有無打算
    殺死黃標發？），證稱：還沒有這個念頭等語 (原審卷二第
    一0八頁)。由上開自白及證言可知，被告四人於擄被害人黃
    標發前，尚未確定是否要殺害被害人，係於向黃標發勒索錢
    財不得之後，始由被告丁○○、辛○○、戊○○三人商議要
    殺之滅口。旋由丁○○舉槍射擊三次不成，戊○○轉知丙○○要殺人滅口之意，丙○○始以毛巾勒頸及持刀刺被害人胸
    部之方式，殺害被害人。則被告四人確有殺人之犯意聯絡及
    行為分擔甚明。
２、被告戊○○於原審否認在與被告丙○○互換把風時，有向丙○○供稱已決定要殺死被害人，辯稱：「丙○○修槍後不久
    ，我再次叫丙○○時，是叫丙○○去坑洞看看，沒有說已決
    定要讓被害人死。」云云。然被告戊○○於被告丙○○修槍
    後不久，指示正在把風之被告丙○○前往坑洞時，確向被告
    丙○○陳稱決定要讓被害人死等情，迭經被告丙○○於原審
    調查及審理作證供稱：「我爸爸上來的時候跟我說，他們決
    定要讓被害人死。」等語明確（見原審卷二第二十頁、第一
    七五頁），被告丙○○與戊○○為父子關係，且本件係被告
    戊○○為免被告丙○○沈溺毒品，處心積慮將被告丙○○送
    往泰國，並為籌款讓被告丙○○在泰國開店，而謀議擄人勒
    贖，對被告丙○○可謂愛護備至，其後被告戊○○且約同被
    告丙○○作案，是被告丙○○即無誣陷或故為不利於被告戊○○陳述之動機及必要。再者，被告戊○○於上開時間指示
    被告丙○○前往坑洞時，係在被告丁○○開槍之後，當時被
    告丁○○、辛○○、戊○○三人確已決定殺死被害人，被告
    戊○○向被告丙○○為決定殺死被害人之供述，亦與事實相
    符，是被告戊○○此部分辯解，不可採信。
３、本件被害人確為黃旗標，且係遭人勒頸窒息死亡：
    證人吳正興於偵查中證稱：於九十三年九月十九日下午四時
    四十分許，在新竹縣寶山鄉○○路二四五號舊址空屋前左斜
    方空地發現凹坑遭人堆成土丘，於動手挖掘後，有疑似人手
    之手掌，乃報警處理等情節大致相符。又警方採集掩埋在上
    開土丘內之屍體左手指紋，與被害人生前持用過之香煙盒與
    信紙上留存之左中指指紋比對結果相符，有新竹縣警察局刑
    警隊現場勘驗同意及內政部警政署刑事警察局九十三年九月
    二十九日刑紋字第○九三○一九六四一四號鑑驗書各一份在
    卷可證。警方另採集上開屍體腰椎血液，與抽取自黃標發配
    偶庚○○○及兒子己○○血液各一份送請法務部調查局鑑定
    結果，亦認該名死者腰椎檢品與庚○○○、己○○血液之Ｄ
    ＮＡＳＴＲ基因型別比對結果均無矛盾，認為該死者與己○○間極可能（機率百分之九九點九九以上）具有一等親之血
    緣關係，亦有法務部調查局九十三年十月七日調科肆字第○
    九三○○三九五九七○號鑑定通知書一份在卷可佐，堪認遭
    掩埋在上開地點之屍體身份，確為被害人黃標發無誤。再被
    害人屍體經送請法醫師解剖鑑定，除再次確定該具屍體下頜
    門齒之金屬鑲邊牙冠及鄰接之樹脂牙橋與被害人生前齒科診
    療記錄相符外，並認被害人頭部後枕部有一處二Ｘ二公分之
    頭皮下出血；頸部有絞勒機械性傷害，造成頸部兩側、咽喉
    部旁之軟組織有局部出血、甲狀軟骨破裂及出血、咽喉內出
    血、咽喉到氣管及兩側支氣管均有粘膜出血；左胸部左腳底
    上端一二七點五公分，離身體中線左側九公分之第七肋間，
    有一點二Ｘ○點五公分大小，一點一公分深，傷口路徑由上
    往下，由左向右，由前往後，二端呈尖銳狀之橢圓形傷口；
    左腳底上端一二二公分，離身體中線左側一一點五公分之左
    胸第八肋間處，有一點三Ｘ○點五公分大小、一點五公分深
    ，傷口路徑由上往下，由左向右，由前往後，二端呈尖銳角
    之橢圓形傷口；兩手腕及兩腳踝有壓迫性痕跡，惟被害人係
    因頭部遭人以毛巾絞勒頸部，造成窒息死亡，有勘驗筆錄、
    解剖筆錄及解剖報告書、被害人齒科診療記錄各一份在卷可
    證。此外，復有被告丁○○繪製之埋屍現場圖、被告丙○○
    繪製之埋屍現場圖(1)、(2)及被告丙○○之出入境資料各一紙
    、被告丁○○持用之0000000000號、被告辛○○
    持用之0000000000號、被告戊○○持用之000
    0000000號行動電話通聯紀錄三份、被告辛○○為警
    查獲後，帶同警方前往案發現場指認之相片共九張、被告丁○○駕駛車號ＪＲ─五八一○號自用小貨車，於九十三年九
    月十五日七時五十九分二十五秒至三十一秒間，由新竹縣寶
    山鄉○○路往新湖路方向行駛及於同日十時十分十八秒至二
    十六秒間，駕駛上開貨車搭載辛○○、戊○○、丙○○由新
    竹縣寶山鄉○○○○○路方向行駛之路邊監視錄影帶翻拍相
    片共十一張、被告戊○○為警查獲後，帶同警方前往丟棄本
    案相關證物及其住所搜索查扣作案時穿著之帽子與褲子之相
    片共十四張、警方所拍攝被害人遭綁架地點及車號ＤＢ─二
    三五二號自用小客車遭燒燬相片共十四張、被告丁○○為警
    查獲後，帶同警方前往案發現場及其住處搜索查扣其殺害被
    害人時所穿著之衣褲相片共十七張及扣案之鋤頭、圓鍬各一
    支、被告丁○○殺害被害人時所著之藍色牛仔短褲、黑色夾
    雜灰色短袖Ｔ恤各一件、球鞋一雙、被告戊○○犯案時所著
    深色帽子一頂、藍色外套、灰色針織上衣、深色牛仔褲各一
    件、被告丙○○犯案時所著之深色帽子一頂、灰色運動服一
    套等物可資佐證，足見被告丁○○、辛○○、戊○○三人自
    白意圖勒贖而擄走被害人，並將被害人殺害之事實，應可認
    定。
(五)被告辛○○不符自首要件：
    關於本件之破獲經過，係被告丁○○打電話告知其大哥林旗
    城，其有殺害勒贖不成，殺害村長之事，經林旗城於九十三
    年九月十六日向汐止分局報案，新竹縣新埔分局始於九十三
    年九月十七日約談丁○○，嗣丁○○於同年月二十日坦承犯
    行，而得知其餘被告涉案乙節，有林旗城、丁○○警詢筆錄
    可稽。而被告辛○○係於同年月二十三日下午十五時許，在
    新竹縣橫山鄉○○村○鄰○○路二十四號自宅內向警方投案
    ，亦有辛○○該日警詢筆錄可佐。證人即對辛○○製作筆錄
    之警員風斌瀚於本院審理中亦證稱：我是被告溫戶籍地的管
    區員警，當時我是透過被告的父親，而與被告溫聯絡上，當
    時被告溫在電話上說，戊○○的兒子即被告仁情緒不穩定，
    跑出去，他們在找，我就說如果有事情，請出面說清楚，當
    時丁○○已經把事情說了，我們已經知道被告溫有涉案，有
    犯罪嫌疑，我請被告溫早點出面說明案情，當天我與被告溫
    聯絡好，我就去被告溫家裡載他等語 (參本院九十四年十二
    月十四日審判筆錄第七頁) 。足認被告辛○○投案之時，警
    方早已經由被告丁○○之供詞，發覺其涉案，與自首係對於
    「未發覺之犯罪」，自白犯罪事實有間，自不成立自首。
(六)被告辛○○之辯護人請求向台灣新竹地方法院調閱被告壬○○因涉嫌違反槍砲彈藥刀械管制條例案件之偵審全卷及扣案
    之槍枝，經本院洽詢結果，該案現於該院以九十四年訴字第
    三八一號審理中，不便借調全卷及槍枝，並檢該案起訴書及
    壬○○遭扣案三支槍枝之鑑定報告三份，本院依職權傳訊證
    人壬○○未到，惟依傳真之起訴書可知，壬○○於該案係分
    別於九十三年七月二十一日、同年八月三十一日、同年九月
    十六日先後三次涉嫌非法持有槍枝，有起訴書乙份在卷可參
    。而被告辛○○供稱係於九十三年九月十四日向壬○○借用
    槍枝，於同年月十六日返還壬○○，所借槍枝經被告丁○○
    持向黃標發射擊三次不成，經丙○○檢查結果，發現該槍並
    無撞針等情，業據辛○○、丁○○、丙○○於原審供述甚明
    。被告辛○○既係於九十三年九月十六日返還槍枝，壬○○
    被查獲之上開三支槍枝，僅九十三年九月十六日為警查獲者
    ，有可能是辛○○借用之槍枝，惟壬○○九十三年九月十六
    日為警查獲之槍枝，鑑定結果，認機械性能良好，可供擊發
    子彈使用，認具殺傷力，有槍彈鑑定書乙紙在卷可稽。本院
    審理時提示該鑑定書，被告辛○○表示，無法從卷附照片確
    定所借得之槍枝為那一支等語 (參本院九十四年十二月十四
    日審判筆錄) 。本院認被告辛○○向壬○○借得之槍枝，於
    犯案時被告丁○○射擊三次均未能擊發，被告丙○○檢查結
    果沒有撞針，已足認確無殺傷力，自與上開壬○○於九十三
    年九月十六日被查獲之槍枝，非同一枝，而無再行查證之必
    要。
(七)綜上，被告丁○○、辛○○、戊○○三人有參與上開預備擄
    人勒贖犯行，被告丙○○有與上開三位被告共同參與擄人勒
    贖及故意殺害被害人黃標發之犯行。被告四人上開辯解，核
    係推諉之詞，並不可採。事證明確，犯行堪予認定。
二、按以自己共同犯罪之意思，參與實施犯罪構成要件以外之行
    為，或以自己共同犯罪之意思，事先同謀，而由其中一部分
    人實施犯罪之行為，均為共同正犯；共同正犯之意思聯絡，
    原不以數人間直接發生者為限，即有間接之聯絡者，亦包括
    在內（司法院大法官會議釋字第一○九號解釋，最高法院七
    十七年台上字第二一三五號判例可供參考）。又刑法第三百
    二十一條第一項第三款之攜帶兇器竊盜罪，係以行為人攜帶
    兇器竊盜為加重條件，此所謂兇器，其種類並無限制，凡客
    觀上足對人之生命、身體構成威脅，具有危險性之兇器均屬
    之，而一般之扳手為鐵製品，附有把手，便於操作，扳手之
    長短、大小固有不一，被告丙○○既自承以Ｔ型扳手開啟車
    門，該把扳手自非小型，持之擊刺，足以對人之生命、身體
    構成威脅，為兇器之一種。再擄人勒贖罪，於行為人將被害
　　人擄走置於行為人實力支配下，再予以脅迫，以便向被害人
 　 或其關係人勒索財物行為時，犯罪即屬既遂，不以須向被害
    人以外之人勒索財物為必要（最高法院七十八年度台上字第
    三三七九號、九十二年度台上字第二九一三號判決參照）。
    而擄人勒贖罪以「意圖勒贖而擄人」為構成要件，其犯罪方
    法行為係將被害人置於行為人實力支配之下，予以脅迫，其
    犯罪之目的行為，係向被害人或其關係人勒索財物，因此擄
    人勒贖罪本質上為妨害自由與強盜之結合，在形式上則為妨
    害自由與恐嚇罪之結合。擄人勒贖行為一經實現，犯罪即屬
    既遂，在被害人之自由回復以前，其犯罪行為均在繼續進行
    中，在犯罪行為終了前，若基於擄人勒贖之單一或概括犯意
    ，先後向被害人或其關係人不法取得財物之多數行為，均應
    吸收於擄人勒贖之犯罪中而論以擄人勒贖一罪。另刑法第三
    百四十八條第一項之擄人勒贖而故意殺人罪，係將擄人勒贖
    與殺人兩個獨立之罪名相結合成一新罪名，其情節較單一擄
    人勒贖或殺人為重，行為人於擄人勒贖行為繼續中，如另有
    殺人之犯意，該殺人行為與所犯擄人勒贖犯行，復有密切關
    聯性時，即應成立刑法第三百四十八條第一項之意圖勒贖而
    擄人而故意殺人之結合犯，至於殺人之犯意，無論起於擄人
    勒贖之初，抑萌生於擄人勒贖行為實施中，均不影響該結合
    犯罪之成立，先此敘明。
三、核被告丁○○、辛○○、戊○○、丙○○等人，竊盜車號Ｄ
    Ｂ─二三五二號自用小客車之行為，均係犯刑法第三百二十
    一條第一項第三款之攜帶兇器竊盜罪。其等將被害人擄走置
    於其等實力支配下，向被害人勒索財物不成，將被害人殺害
    之行為，均係犯刑法第三百四十八條第一項之意圖勒贖而擄
    人，而故意殺人罪。被告辛○○於綁架被害人時，持鋁棒敲
    擊被害人頭後枕部二下成傷之行為，係擄人之部分行為，不
    另成立刑法第二百七十七條第一項之傷害罪名，此由刑法第
    三百四十七條第二項僅處罰「因而致人於死或重傷」之加重
    結果可知。被告丁○○於擄人時持槍脅迫黃標發進入後車廂
    內，亦係擄人勒贖之部分行為，不另成立刑法第三百零四條
    之強制罪名。被告戊○○、丙○○以自己共同犯罪之意思，
    事先同謀，推由被告丙○○持兇器竊盜汽車。被告丁○○、
    辛○○三人另於擄人後，商議加以殺害，再於擄人勒贖行為
    中，推由被告丁○○持槍射擊、被告丙○○殺害被害人，被
    告戊○○、丙○○就竊盜部分；被告四人就意圖勒贖而擄人
    而故意殺人二罪，均為共同正犯。被告戊○○於擄人勒贖行
    為進行中，乘被害人黃標發不能抗拒之際，強取黃標發所有
    之七百元及眼鏡一副之行為，與勒贖行為係指勒令他人提供
    金錢或其他財物，以贖取被擄者之生命或身體自由之行為態
    樣有間，不能認吸收於擄人勒贖之犯罪中，應另成立刑法第
    三百二十八條第一項之強盜罪。又被告丙○○係持兇器Ｔ型
    扳手竊盜汽車，觸犯刑法第三百二十一條第一項第三款之攜
    帶兇器竊鴻罪，已如上述，起訴書認被告丙○○等此部分所
    為，構成刑法第三百二十條第一項之普通竊盜罪，顯有未洽
    ，惟此部分業經原審蒞庭檢察官當庭更正。又其等謀議綁架
    卡車行老闆後，備妥手套、膠帶，前去工地觀察卡車行老闆
    之動態，嗣又討論綁架理髮店老闆之兒子及觀察另名婦人行
    動路線而三次預備擄人勒贖之行為，與綁架被害人黃標發意
    圖勒索金錢部分，綁架對象之不同，且就擄人勒贖對象，係
    一個決意取消後，再換一個決意，與擄捉被害人黃標發部分
    ，並非階段行為，顯係基於擄人勒贖之概括之犯意為之，依
    最高法院六十七年度第六暨第七次刑事庭庭推總會議決議(一)
    之一決議意旨，應成立連續犯，以一罪論，因本件之本刑為
    死刑或無期徒刑，不加重其刑。檢察官雖僅就擄人勒贖而故
    意殺人及竊盜部分起訴，惟上開預備擄人勒贖、強盜部分與
    起訴部分有連續犯或牽連犯裁判上一罪之關係，為起訴效力
    所及，本院自得一併審究。再被告丙○○強勒被害人二次，
    旋即持瑞士刀刺被害人二刀，係本於同一擄人勒贖故意殺人
    之犯意為之，僅論以一罪。被告戊○○、丙○○所犯竊盜罪
    名，在於便利從事擄人勒贖之行為，被告戊○○所犯強盜罪
    名，係利用擄人之機會，與擄人勒贖而故意殺人罪間，有方
    法與目的之牽連犯裁判上一罪關係，應從一重之意圖勒贖而
    擄人而故意殺人罪處斷。又公訴人認被告四人均共犯上開加
    重竊盜罪名，惟加重竊盜部分，僅被告戊○○、丙○○共犯
    ，已如上述，被告丁○○、辛○○自不成立竊盜罪名，惟此
    部分與上開有罪部分，公訴人認成立牽連關係，爰不另為無
    罪之諭知。
四、爰審酌被告丁○○曾有公共危險前科；被告丙○○曾有竊盜
    前科 (均不成立累犯) ；被告辛○○、戊○○均無前科之素
    行，惟其等正值青壯年時期，不思以正當手段賺取金錢，被
    告丁○○、辛○○均因在外積欠債務而缺錢花用；被告戊○○、丙○○亦為清償被告丙○○積欠地下錢莊之款項，併為
    支應被告丙○○在泰國開店之開銷，利慾薰心，覬覦他人財
    富，意圖擄人勒贖鉅額金錢，而被害人與被告丁○○為近鄰
    關係，被告戊○○、辛○○、丙○○均不認識被害人，均無
    仇怨，竟僅因畏懼放走被害人會遭被害人認出而涉及刑責，
    由被告丁○○持槍射擊未果，再由被告丙○○以毛巾絞勒被
    害人二次，其等殺意甚堅，絞勒被害人致死之手段兇殘，對
    他人之生命毫不尊重。其中，被告丁○○係提議殺害黃標發
    之主謀，並於謀議之後，旋即舉槍射擊三次，僅因該槍枝缺
    乏撞針而未能得手；被告丙○○年紀最輕，雖未參與殺人之
    謀議，但於得知殺人之決意後，見其餘被告遲疑，竟自告奮
    勇，以毛巾絞殺被害人，再持刀刺其胸口，足認二人已泯滅
    人性，所為令人髮指，難以寬恕，本院審酌再三，認被告丁○○、丙○○二人均惡性重大，求其生而不可得，認非將其
    等與社會永久隔離，實不足以昭炯戒，爰均依法量處死刑。
    至被告戊○○固係本件擄人勒贖案之主謀，但動機係為其子
    償還舊債及赴泰國開業，且其見勒贖不成，丁○○開槍射擊
    失效後，即轉身離開，足認其有不忍之心，天良未泯。被告
    辛○○固係借槍之人，惟其係受丁○○之要求而借槍，動機
    上並非即係用來殺害被害人，於勒贖不成後，曾表示是否放
    走被害人，且未親手實施殺人之行為，足認尚非窮兇惡極之
    徒，本院認其二人罪不及死，爰均判處無期徒刑，被告四人
    並均依刑法第三十七條第一項、第三項之規定宣告褫奪公權
    終身。
五、扣押在案之鋤頭、圓鍬各一支，雖為被告丁○○等四人持以
    掩埋被害人時撥土所用之工具，但該等物品為呂正興所有，
    非被告丁○○等四人所有之物；被告丁○○、戊○○、丙○○犯案時所著之衣褲三套、鞋子一雙及帽子二頂，雖分別為
    被告丁○○、戊○○、丙○○所有之物，但與上開犯行並無
    直接關連，均不併予宣告沒收。被告丁○○等四人綁架被害
    人所用之牛皮紙色膠帶三捲及白色棉質手套五至十雙，分別
    為被告辛○○、戊○○所有之物，業經被告丁○○、辛○○
    、戊○○供明在卷，然上開物品於案發後，經被告丁○○等
    人或丟棄在苗栗縣三灣鄉銅鏡村明鏡橋下，或某不詳山區路
    邊，均未扣案，且該等物品容易腐敗，堪認均已經滅失；被
    告丁○○等四人用以綁架被害人所用之車號ＤＢ─二三五二
    號自用小客車、被告辛○○持以毆打被害人所用之鋁棒一支
    及被告丙○○持以刺傷被害人之瑞士刀一把，均為甲○○所
    有，非被告丁○○等四人所有之物，業經被告丙○○、辛○○及被害人甲○○供明在卷，並有上開車籍資料一紙在卷可
    證；被告丙○○持以勒死被害人所用之毛巾一條，係被害人
    身上之物，業據被告丙○○供明，非被告丁○○等四人所有
    ，均不併予宣告沒收。至警方在被告戊○○住處扣押之水果
    刀、藍波刀各一支；在被告丁○○住處扣押之手套一個，均
    與本案無關，亦不併予宣告沒收。
六、臺灣新竹地方法院檢察署檢察官移送併辦 (九十三年度偵字
    第四七七七號、第五五○六號、第五五○七號及九十四年偵
    字第三六七號) 意旨略以：被告丙○○意圖為自己不法之所
    有，連續於（一）九十三年五月三十日凌晨三、四時許，在
    新竹市○○街金山十七街口，以自備鑰匙，徒手竊取林素屘
    所有，由郭志雄所管理、監督置於上址之車號三Ｌ─三○八
    三號自用小客車。再於同日下午四時許，持其所有之十字型
    起子一支，前往新竹縣竹北市○道○○○道路上某不詳地點
    ，竊取成益汽車商行所有置於上址之車號九八五○─ＤＨ號
    車牌二面，旋即懸掛於其所竊取之三Ｌ─三○八三號自用小
    客車使用。（二）於九十三年十月八日某時，駕駛向吳霧生
    借得未懸掛車牌之自用小客車，行經新竹市○○路○段和平
    橋北上路段，見昌益房屋仲介事業股份有限公司所有之車號
    ＧＱ─六六四八號自用小貨車停放於路旁，乃攜帶足供兇器
    使用之扳手竊取懸掛於上開自用小貨車上之車牌二面。（三
    ）於九十三年十月二十三日十時許，在新竹縣新豐鄉明新工
    專附近某不詳之停車場，持其所有客觀上足為兇器之Ｔ字型
    起子，竊取黃印宗所有置於上址之車號ＤＮ─一一九一號自
    用小客車，復於同日晚上某時，在新竹市○○路與中華路附
    近，持其所有之客觀上足為兇器之Ｔ字型起子一支，拆卸大
    發汽車廣告商行所有，置於上址之車號六Ｅ─○三九二號小
    貨車車牌二面而竊取之，得手後據為己有，旋即懸掛於其所
    竊取之前開車號三Ｌ─三○八三自用小客車上使用。（四）
    於九十三年十月二十日中午十二時許，在新竹市○○路八一
    巷路旁，竊取王銀海所有，置於車號七六二八─ＨＬ號車內
    之國際牌汽車音響一部。（五）於九十三年十月二十三日凌
    晨二時許，在新竹市○○路○○道旁，竊取字台福所有，置
    於車號ＨＶ─三九九三號車內之國際牌汽車音響一部。（六
    ）於九十三年十月二十四日凌晨某時，在新竹市○○路華麗
    雅緻餐廳停車場，竊取洪俊賓所有，置於車號ＤＱ─三五三
    號車內之國際牌汽車音響一部，因認被告丙○○上開竊盜之
    犯行與已起訴竊盜部分，有連續犯之裁判上一罪關係。惟按
    刑法上連續犯所謂出於概括犯意，必須其多次犯罪行為，自
    始均在一個預定犯罪計劃內，出於主觀上始終同一犯意之進
    行，始足當之。若中途另有新犯意發生，縱所犯為同一罪名
    ，究非連續初發之意思，即不能成立連續犯（最高法院七十
    年度台上字第六二九六號判例可資參照）。經查，被告丙○○竊盜車號ＤＢ─二三五二號自用小客車，係於九十三年九
    月十五日淩晨，臨時應被告戊○○指示，欲供為擄人勒贖時
    運送被害人之交通工具，而檢察官上開移送併辦竊盜部分，
    或係被告丙○○欠缺交通工具使用，或欲行販賣汽車音響牟
    利而行竊盜等情，業經被告丙○○供陳明確（見原審卷二第
    一七五頁），堪認被告丙○○本案竊車之犯行與併案部分目
    的不同，本案既係臨時由他人授意，自非連續其初發之意思
    ，縱本案與併案部分所犯為同一罪名，然非基於連續竊盜之
    初發犯意，無從論以連續犯，依上開說明，本案與併案部分
    ，即無連續犯之裁判上一罪關係，檢察官移送併辦部分，非
    本院所得審究，應退回檢察官另行處理。
七、原審據以論罪科刑，固非無見，惟 (一) 、本件竊盜部分，
    僅被告戊○○、丙○○有共犯之關係，原審認被告四人均成
    立共犯關係，已有未妥；(二)、被告丁○○、辛○○、戊○○三人所犯預備擄人勒贖部分，與其後擄人勒贖而故意殺害
    被害人黃標發部分，應成立連續犯，原審認係階段行為，而
    為單一犯罪之評價，亦有未洽；(三)、被告辛○○持棍毆傷
    被害人之行為，乃擄人勒贖之部分行為，原審認另成立傷害
    罪名，亦不可採；(四)、被告戊○○取走被害人黃標發身上
    七百元及眼鏡一付之行為，係犯強盜罪名，與本件擄人勒贖
    而故意殺人，具有牽連犯關係，原審認係吸收關係，不另論
    罪，亦有違誤。被告四人提起上訴，或否認擄人勒贖，或否
    認殺人，雖無理由，惟原判決既有上開可議之處，仍應由本
    院撤銷改判，如主文所示。
八、據上論斷，應依刑事訴訟法第三百六十九條第一項前段、第
    三百六十四條、第二百九十九條第一項前段，刑法第二十八
    條、第五十六條、第三百二十一條第一項第三款、第三百四
    十八條第一項、第三百二十八條第一項、第五十五條、第三
    十七條第一項、第三項，罰金罰鍰提高標準條例第一條前段
    ，判決如主文。
本案經檢察官周志榮到庭執行職務。
中　　華　　民　　國　　94　　年　　12　　月　　28　　日
　　　　　　　　　刑事第七庭審判長法　官  蔡秀雄
　　　　　　　　　　　　　　　　  法　官  蔡光治
　　　　　　　　　　　　　　　　  法　官  陳世宗
以上正本證明與原本無異。
如不服本判決，應於收受送達後十日內向本院提出上訴書狀，其
未敘述上訴之理由者並得於提起上訴後十日內向本院補提理由書
（均須按他造當事人之人數附繕本）。
                                  書記官  何閣梅
中　　華　　民　　國　　94　　年　　12　　月　　28　　日
